臺灣臺南地方法院刑事判決
111年度易字第288號
公  訴  人  臺灣臺南地方檢察署檢察官
被      告  施昭佑



選任辯護人  鄭植元律師
            蔡弘琳律師
            鍾旺良律師
上列被告因恐嚇取財案件，經檢察官提起公訴（110年度偵字第1
6679號、110年度偵字第25517號），被告於準備程序中就被訴事
實為有罪之陳述，經本院合議庭裁定由受命法官獨任進行簡式審
判程序後，本院判決如下：
    主  文
施昭佑犯恐嚇危害安全罪，共貳罪，各處有期徒刑參月，如易科
罰金，均以新臺幣壹仟元折算壹日。應執行有期徒刑伍月，如易
科罰金，以新臺幣壹仟元折算壹日。
扣案蘋果牌iPhone行動電話（含門號○○○○○○○○○○號SIM卡壹張）
壹支沒收。
    事實及理由
一、犯罪事實：施昭佑為和昕開發有限公司(下稱:和昕公司)之
    負責人，從事土地、建案開發，意圖為自己不法之所有，而
    為下列恐嚇行為:
  ㈠結進不銹鋼工業股份有限公司(下稱:結進公司)於民國107、1
    08年間陸續取得臺南市○○區○○段000地號土地及其上同段建
    號000、000、000、000、000建物之所有權，惟因尾款事宜
    與出售人有所糾紛，出售人又將該土地出租他人經營黃昏市
    場，致結進公司接手上開不動產困難重重。施昭佑向結進公
    司表示，其有意在該處經營黃昏市場，可處理地主之事，是
    否可將該處出租給他，且未向結進公司要求任何費用，結進
    公司負責人鄭瑞昌因而同意，並於108年12月1日將上開房地
    出租與施昭佑，租賃契約書之承租人填載為朱海水。嗣施昭
    佑委託朱海水、柯漢敬等人處理上開房地之拆除事宜，與原
    地主及原承租人發生多起糾紛，施昭佑不甘損失，竟於109
    年4月間某日，以LINE傳送不詳男子被打到頭破血流之影片
    給結進公司總經理(亦為鄭瑞昌之子)鄭佳勇，問其「要不要
    看現場直播?正在進行中，地點金門」，鄭佳勇問其「你也
    打算這樣對我嗎?」，施昭佑表示「我們是夥伴不是仇人，
    內外要分清楚」，使鄭佳勇心生恐懼，致生危害於其安全。
    後於109年4月13日15時51分，由施昭佑指派不知情之朱海水
    、呂帝慷、柯漢敬(以上3人另為不起訴處分)及其餘10多人
    ，駕駛數臺自小客車，前往臺南市○○區○○路00號結進公司，
    要求鄭瑞昌出面處理此事，結進公司管理部經理陳建森向渠
    等表示鄭瑞昌不在，2不詳男子即將陳建森勒住頸部並毆打
    其左胸、右肩膀(傷害部分未據告訴)，嗣朱海水表示此事與
    陳建森無關，該2名男子始放手。嗣施昭佑於109年4月15日
    上午11時許，至結進公司與鄭瑞昌、鄭佳勇等人就此事談判
    ，施昭佑向鄭瑞昌表示答應的事情都沒做到，要向鄭瑞昌索
    討金錢，鄭瑞昌表示並未答應什麼事，施昭佑承前恐嚇取財
    之犯意，向鄭瑞昌恐嚇稱:「我絕對要開戰!」，並當著鄭瑞
    昌等人面前以手機撥打電話給不詳之人，指示其準備2、3台
    遊覽車過來，施昭佑再向鄭瑞昌表示:「你回去看，我現在
    要開戰!」嗣經眾人勸阻後，施昭佑始未動員他人前來，惟
    於談判過程中，施昭佑不滿鄭瑞昌，又承前恐嚇取財之犯意
    ，向鄭瑞昌恐嚇稱:「你的錢是你家的事，有錢是你家的事
    啦，你記住，我要你付出代價!我絕對要你付出代價!」，使
    鄭瑞昌心生畏懼，致生危害於其安全。
  ㈡施昭佑於109年5月間向北迴建設股份有限公司(下稱:北迴公
    司)購買嘉義縣○○市○○段00○地號土地，價金新臺幣(下同)47
    26萬元，施昭佑在該土地從事建案開發。嗣施昭佑認為北迴
    公司對上述建案之原規劃不佳，於109年6月至同年8月間某
    日，向北迴公司之負責人馬惠玲表示，北迴公司對上述建案
    之原規劃不佳，要求馬惠玲將該土地之建造執照廢照，如不
    廢照則要求北迴公司將上開土地買回，1坪25萬元，255坪共
    6375萬元，馬惠玲對於廢照有疑慮，更不願以此等高價將土
    地買回，而拒絕施昭佑。施昭佑為逼迫馬惠玲廢照、高價買
    回土地，於109年8月間，以LINE傳送2則影片給馬惠玲，其
    一為前述陳建森遭不詳之多人勒脖子之影片，其二為不詳男
    子被打到頭破血流之影片(與前述施昭佑傳給鄭佳勇之恐嚇
    影片相同)，影片末尾出現文字「朋友不做就做敵人」，施
    昭佑並傳送文字:「朋友不做就做敵人，背骨的下場」，意
    在恐嚇馬惠玲倘不配合廢照或高價買回土地之下場，使馬惠
    玲心生恐懼，致生危害於其安全。109年8月17日14時13分，
    由施昭佑指派不知情之朱海水、呂帝慷，前往嘉義縣○○市○○
    ○000號北迴公司，向該公司人員表示馬惠玲欠渠等錢，該公
    司人員表示馬惠玲不在。同年月18日14時17分，施昭佑又指
    派不知情之朱海水、呂帝慷前往北迴公司，該公司人員表示
    馬惠玲不在，2人等待半小時後離去。同年月25日16時許，
    施昭佑再指派不知情之朱海水、呂帝慷及另一男子共同前往
    北迴公司，渠等在公司外大喊該公司欠錢，並將上開建案之
    海報大量撒在北迴公司門口。施昭佑陸續以前述恐嚇方式，
    使馬惠玲心生恐懼，致生危害於其安全。
  ㈢案經馬惠玲訴由臺南市政府警察局永康分局報告臺灣臺南地
    方檢察署檢察官偵查起訴。
二、本件被告施昭佑所犯均係死刑、無期徒刑、最輕本刑為3年
    以上有期徒刑以外之罪，其於準備程序中就被訴事實為有罪
    之陳述，經法官告知簡式審判程序之旨，並聽取公訴人、被
    告及辯護人之意見後，認宜為簡式審判程序，依刑事訴訟法
    第273條之1第1項規定，裁定進行簡式審判程序加以審理，
    則依據刑事訴訟法第273條之2、同法第159條第2項之規定，
    不適用傳聞法則有關限制證據能力之相關規定；並得依同法
    第310條之2之準用同法第454條之規定製作略式判決書（僅
    記載「證據名稱」），合先敘明。
三、上揭犯罪事實，有下列證據可資佐證：
　㈠被告於警詢、偵訊及本院準備程序中之自白。
　㈡證人即被害人鄭佳勇、陳建森於警詢、偵訊中之供述、證人
    即告訴人馬惠玲、證人羅佳玉於警詢、偵訊之供述。
　㈢證人朱海水、呂帝慷於警詢、偵訊中之供述、證人柯漢敬於
    警詢之供述。
　㈣卷附被告與告訴人馬惠玲之LINE對話截圖、被告與被害人鄭
    佳勇之LINE對話截圖、警方職務報告、109年4月15日開會過
    程節錄譯文、監視錄影畫面截圖及檔案光碟。
四、核被告所為均係犯刑法第305條之恐嚇危害安全罪共2罪。被
    告以一恐嚇行為，恐嚇被害人鄭瑞昌及鄭佳勇，為想像競合
    犯，從一重論以恐嚇危害安全罪論處。又被告先後對被害人
    鄭瑞昌及鄭佳勇多次的恐嚇行為，係基於單一之決意，並於
    密切接近之時地實施，侵害同一之法益，各行為之獨立性極
    為薄弱，依一般社會健全觀念，在時間差距上，難以強行分
    開，在刑法評價上，以視為數個舉動之接續施行，合為包括
    之一行為予以評價，應論以接續犯。被告所犯上開二罪間，
    犯意各別，行為互殊，應分論併罰。爰審酌被告縱與被害人
    鄭瑞昌及鄭佳勇因土地租賃事宜而有糾紛以及與告訴人馬惠
    玲因土地買賣開發而有糾紛，本應基於理性，以合法之方式
    解決彼此間的糾紛，然其不思以正當方式處理，動則以恐嚇
    之方式私力救濟，行為殊屬不該，造成被害人等人身心受創
    ，實不宜輕縱，惟被告終能坦承犯行，非無悔意，犯後態度
    尚可，兼衡酌被告自陳大學畢業之智識程度，已婚，育有一
    個一歲的小孩，從事建築工作，自己當老闆，月收入約10萬
    元以上之生活狀況等一切情狀，分別量處如主文所示之刑，
    並定其應執行之刑暨諭知易科罰金之折算標準。
五、沒收：扣案蘋果牌iPhone行動電話（含門號0000000000號SI
    M卡1張）1支，為被告所有，並用以播放恐嚇影片給被害人
    鄭佳勇觀看以及傳送恐嚇影片給告訴人馬惠玲，為被告犯本
    件恐嚇危害安全犯行之犯罪工具，依刑法第38條第2項規定
    ，宣告沒收。
據上論斷，應依刑事訴訟法第299條第1項前段、第273條之1第1
項、第310條之2，刑法第305條、第55條、第51條第5款、第41條
第1項前段、第38條第2項，判決如主文。
本案經檢察官江孟芝提起公訴，檢察官李佳潔到庭執行職務。
中　　華　　民　　國　　111 　年　　8 　　月　　30　　日
　　　　　　　　　刑事第六庭    法　官　鄭銘仁
以上正本證明與原本無異。
如不服本判決應於收受本判後20日內向本院提出上訴書狀，並應
敘述具體理由。其未敘述上訴理由者，應於上訴期間屆滿後20日
內向本院補提理由書狀（均須按他造當事人之人數附繕本）「切
勿逕送上級法院」。
  　　　　　　　　　　　　　　　書記官　陳姝妤
中　　華　　民　　國　　111 　年　　8 　　月　　31　　日
附錄本案論罪科刑法條：
中華民國刑法第305條
以加害生命、身體、自由、名譽、財產之事恐嚇他人，致生危害
於安全者，處2年以下有期徒刑、拘役或9千元以下罰金。